【裁判字號】    89,台上,6381
【裁判日期】    891026
【裁判案由】    違反毒品危害防制條例
【裁判全文】
最高法院刑事判決                              八十九年度台上字第六三八一號
    上  訴  人  甲○○
右上訴人因違反毒品危害防制條例案件，不服台灣高等法院台南分院中華民國八十九
年六月二十九日第二審更審判決（八十八年度上更(二)字第四三六號，起訴案號：台灣
台南地方法院檢察署八十六年度營偵字第一五二七、一六六六、一七○四號），提起
上訴，本院判決如左：
    主  文
原判決撤銷，發回台灣高等法院台南分院。
    理  由
本件原判決認定上訴人甲○○基於意圖營利之概括犯意，以000000000號呼
叫器，及（○六）0000000號呼叫二八五八或八一七七號呼叫器等聯絡方式，
自民國八十六年一月起至同年十月中旬，在如原判決附表所示台南縣新營市立游泳池
附近等地，以每包新台幣（下同）一千元至五千元不等之價格，分別販賣毒品海洛因
與如原判決附表所示謝奇妙等八人（犯罪時地等詳如原判決附表所示）等情。因而撤
銷第一審關於上訴人部分之判決，改判仍論處上訴人連續販賣毒品罪刑，固非無見。
惟查：(一)、科刑判決書記載之犯罪事實，為論罪科刑適用法律之基礎，故凡於適用法
令有關之事項，必須詳加認定明確記載，然後於理由內明認定犯罪事實所憑之證據
及其認定之理由，使事實與理由互相一致，方為合法。(1)、原判決事實欄記載上訴人
自八十六年一月起至同年十月止，在新營市名門飯店前，以每一包三千元之代價，販
賣海洛因與陳宗立共五十次（原判決附表編號八）。然於理由欄計算上訴人該部分犯
罪所得時，又說明陳宗立五十次、每次二千元，計十五萬元（原判決正本第二十一頁
第五行至第六行）。事實欄之認定與理由欄之說明，不盡相符，尚有未洽。(2)、原判
決事實欄記載上訴人自八十六年三月起至同年八月底止，以每包二至三千元之價格，
販賣海洛因與徐茂書共三十次（原判決附表編號二）。然理由欄或引徐茂書於警訊中
證稱：伊向上訴人購買海洛因共約三十次，每次均以一千元或二千元購買等情（原判
決正本第五頁第四行至第五行、第八行）；或引徐茂書於於偵查中證稱：伊向上訴人
買海洛因每次二、三千元一小包等情（原判決正本第五頁第十二行、第十三行），併
為上訴人有前開犯行之論據。其事實欄之記載與理由欄之說明，不盡相符；復未敘明
上開內容差異之證據為如何取捨之心證理由，逕併採為上訴人有前開犯行之論據，尚
有未洽。(二)、科刑判決書，與所採之證據不相適合，即屬證據上理由矛盾，其判決當
然為違背法令。原判決認定上訴人自八十六年一月七日起至同年月九日，販賣海洛因
與謝奇妙三次（原判決附表編號一）。係依憑謝奇妙又於八十六年七月間施用海洛因
，經台灣高等法院台南分院另案判處有期徒刑三年三月，有該院八十七年度上訴字第
一五一號刑事判決附卷可稽（原判決正本第四頁第十行至第十二行），為上訴人有該
部分犯行之主要論據之一。然所謂上訴人於八十六年一月間販賣海洛因與謝奇妙，與
謝奇妙於八十六年七月間施用海洛因，其時間相隔有半年之久，謝奇妙於上開時間所
施用之海洛因是否向上訴人購得，非無疑義。原判決未說明經由何項調查或依憑何項
證據，足認謝奇妙上開時間所施用之海洛因係向上訴人購得，遽採上開證據而為不利
上訴人認定之依據，尚有未合。(三)、審理事實之法院，對於被告有利及不利之證據，
應從各方面詳予調查，期能發現真實。(1)、原判決理由欄引用證人朱玫燕、徐茂書、
陳宗立等人，於警訊中描述上訴人之身材及外貌等情，或稱：「我所吸食施打的海洛
因是向一位綽號叫（阿勇）的男子所購買的，我只知道『阿勇』的男子約三十至四十
歲左右，身高約一百六十八公分，體瘦，……」（原判決正本第七頁第十七行至十九
行）；或稱：「我所注射之海洛因毒品均向綽號『勇仔』姓名甲○○，男年約四十一
歲、體型矮胖、留平頭、膚黝黑，住新營市購買海洛因」（原判決正本第四頁第十八
行至第五頁第一行）；或稱：「我與甲○○是經過朋友介紹而認識，他年約四十歲左
右，身材粗壯，身高在一百七十五至一百八十公分左右」（原判決正本第十五頁第二
行至第三行）。上開證人對上訴人之描述是否有差異之處？何以對同一人之描述會有
上開差異發生？此與上開證人不利上訴人之指述是否屬實攸關，原判決未敘明如何取
捨上開差異證據之心證理由，逕併採為不利上訴人之論據，亦屬可議。(2)、犯修正前
肅清煙毒條例第五條第一項販賣毒品等罪，供出毒品來源，因而破獲者，得減輕其刑
，修正前肅清煙毒條例第十一條定有明文。上訴人於警訊中供稱：伊之海洛因係向李
東華購買，而李東華則係向陳其男購買等情（第一審卷第七十九頁至第八十六頁），
上訴人於原審更審前並具狀聲請法院依上開規定對其減輕其刑（原審法院上訴卷第三
十六頁）。則警方是否曾因上訴人上開供述，破獲李東華、陳其男等人販賣毒品案件
？上訴人所為是否合乎修正前肅清煙毒條例第十一條之規定，此與上訴人是否得依上
開規定減輕其刑攸關，原審未詳為查明，遽為判決，尚嫌速斷。(四)、檢察官就犯罪事
實一部起訴者，其效力及於全部，法院應就全部犯罪事實加以審判。刑事訴訟法第二
百八十七條規定審判長應就被訴事實訊問被告，所謂被訴事實，係指法院審判範圍內
之全部犯罪事實而言。若審判長未將全部犯罪事實訊問被告，予以辯明犯罪嫌疑之機
會，即逕行辯論終結，無異剝奪被告在訴訟法上之防禦權，其所踐行之訴訟程序，自
屬於法有違。本件起訴書關於上訴人販賣海洛因與胡銘哲部分記載：「上訴人復於八
十六年七月二十日上午十二時、同年七月中旬，在台南縣新營市○○里○○街附近，
以一千元之代價，連續販賣海洛因與胡銘哲三次」，而原判決事實欄關於上訴人販賣
海洛因與胡銘哲部分則記載：上訴人自八十六年七月起至同年十月中旬止，在新營市
○○里○○街四十一之三號住宅及新營市新進國小門口，以一包一千元至二千元之代
價，販賣海洛因與胡銘哲共八次（原判決附表五）。原判決對未經起訴而併予判決部
分何以得併予審理，未敘明所依據之理由，已有未合。又依原審八十九年六月二十二
日下午二時四十分審判筆錄所載(1)、關於上訴人販賣海洛因與胡銘哲部分僅載審判長
訊問上訴人：復於八十六年七月十四日、十九日及二十日上午十二時，在台南縣新營
市○○里○○街附近，以每包一千元之代價，連續販賣海洛因與胡銘哲三次等情（原
審卷第二一九頁），就未經起訴而原審併予審理之前開犯罪事實，審判長並未訊問上
訴人，給予答辯之機會，即逕行調查證據並辯論終結。(2)、關於上訴人販賣海洛因與
蘇介文、陳建銘二人部分（即原判決附表編號六、七），審判長亦未就該部分之犯罪
事實訊問上訴人，給予答辯之機會，即逕就相關筆錄等證據為提示調查（原審卷第二
一七頁至二二三頁），而予辯論終結。所踐行之訴訟程序，併有可議。上訴意旨指摘
原判決不當，尚非全無理由，應認仍有撤銷發回更審之原因。原判決理由欄敘明上訴
人販賣海洛因與陳安靜不能證明部分，基於審判不可分之原則，併予發回。
據上論結，應依刑事訴訟法第三百九十七條、第四百零一條，判決如主文。
中      華      民      國    八十九    年      十      月    二十六    日
                              最高法院刑事第四庭
                                  審判長法官  董  明  霈
                                        法官  丁  錦  清
                                        法官  林  茂  雄
                                        法官  王  居  財
                                        法官  張  祺  祥
      右正本證明與原本無異
                                              書  記  官
中      華      民      國    八十九    年     十一     月      三      日


司法院資訊處製作；財團法人民間司法改革基金會備份。
